【裁判字號】    89,聲再,22
【裁判日期】    891019
【裁判案由】    聲請再審
【裁判全文】
臺灣高雄地方法院刑事裁定                          八十九年度聲再字第二二號
    聲請人      甲○○
右列聲請人因違反醫師法案件，對於本院中華民國八十九年十月十九日第一審確定判
判決（八十八年度易字第四八四五號），聲請再審，本院裁定如左：
    主  文
聲請駁回。
    理  由
一、聲請意旨略以：聲請人係合格之護士素來於醫院中均擔任打針、配藥及照護病患
    之工作，原鈞院八十八年度易字第四八四五號確定之刑事判決（下稱原確定判決
    ）認聲請人（即該件被告）有為病患施打Ｖａｌｉｕｍ針劑之事實，因而認聲請
    人有對於病患違法實施麻醉之醫療行為，而犯醫師法第二十八條第一項之罪，實
    則此乃原判決對於醫學專業知識之誤解所造成，所謂Ｖａｌｉｕｍ（學名Ｄｉａ
    ｚｅｐａｍ）僅係一種麻醉前之用藥，並非麻藥針劑，對於處理外科手術之醫護
    人員而言，更係經常使用，甚為熟悉，聲請人為釐清此一基本之醫療常識，亦幸
    於日前取得行政院衛生署於八十九年十一月二日所發衛署醫字第０八九００二一
    八三六號函，函中明示所謂Ｖａｌｉｕｍ（學名Ｄｉａｚｅｐａｍ）針劑，乃得
    於醫師指示下由合格之護理人員為病患施打注射之針劑，而並非由護士施打即違
    反醫師法，行政院衛生署上開函文，依最高法院七十五年台上字第七一五一號判
    例所示「判決以後成立之文書，其內容係根據另一證據作成，而該另一證據係成
    立於事實審法院判決之前者，應認為有新證據之存在」等語，可認係聲請人所發
    現之新證據，足以動搖原確定判決，爰依刑事訴訟法第四百二十條第一項第六款
    聲請予以再審等語。
二、按有罪之判決確定後，有因發現確實之新證據，足認受有罪判決之人應受無罪、
    免訴、免刑或輕於原判決所認罪名之判決者，為受判決人之利益，得聲請再審，
    刑事訴訟法第四百二十條第一項第六款固定有明文。惟查：聲請再審係對於確定
    判決以其認定事實錯誤，請求法院就該案件重新審判之救濟方法，故依刑事訴訟
    法第四百二十條第一項第六款所謂發見確實之新證據為理由聲請再審，應係指該
    項證據可證明原確定判決所認之事實有誤之情形，與認定事實後之法律適用無涉
    ，此觀之最高法院三十五年度特抗字第二一號判例所稱「刑事訴訟法第四百十三
    條第一項第六款（即現行法第四百二十條第一項第六款）所稱發見確實之新證據
    ，係指當時已經存在而發見在後或審判時未經注意之證據，且能證明原確定判決
    所認定之事實為錯誤者而言，與在認定事實後因以論處罪刑所應依據之法律無涉
    」等語可明。
三、經查本件聲請人所提行政院衛生署於八十九年十一月二日所發衛署醫字第０八九
    ００二一八三六號函，對於Ｖａｌｉｕｍ（學名Ｄｉａｚｅｐａｍ）針劑，雖有
    得由護理人員在醫師指示下為之等語，惟該函內容係就護理人員施打Ｖａｌｉｕ
    ｍ針劑是否屬醫療行為，有無違反醫師法之規定所作之解釋，對於原確定判決所
    為事實之認定（即聲請人施打Ｖａｌｉｕｍ針劑之事實）尚不生影響，核之上開
    說明，自非屬刑事訴訟法第四百二十條第一項第六款所稱之「確實之新證據」，
    從而聲請人據以主張有刑事訴訟法第四百二十條第一項第六款之事由而聲請再審
    ，其聲請為無理由，應予駁回。
四、至聲請人所引最高法院七十五年度台上字第七一五一號判例所稱「判決以後成立
    之文書，其內容係根據另一證據作成，而該另一證據係成立於事實審法院判決之
    前者，應認為有新證據之存在」等語，其所謂得作為新證據之文書應係指得證明
    原確定判決所認定之事實有誤之文書，與本件之情形不同，自難援引主張，併予
    敘明。
據上論斷，應依刑事訴訟法第四百三十四條第一項，裁定如主文。
中    華    民    國      九十        年      一      月      三十      日
                                      臺灣高雄地方法院刑事庭
                                          法  官    林  俊  寬
右正本證明與原本無異。
如不服本裁定，應於送達後五日內，向本院提出抗告狀。
                                          書記官    李  文  廣
中    華    民    國      九十        年      一      月      三十      日


司法院資訊處製作；財團法人民間司法改革基金會備份。
